臺灣臺北地方法院民事裁定　　99年度家抗字第79號
抗　告　人　財政部國有財產局台灣北區辦事處
法定代理人　陳文龍
代　理　人　蕭吉翎
相　對　人　吳益利
上列當事人間聲請指定遺產管理人事件，抗告人對於民國99年7
月20日本院99年度財管字第15號裁定提起抗告，本院裁定如下：
    主        文
原裁定主文第一項廢棄。
指定黃徐秀香（女、民國○○年○月○日生、身分證統一編號：Ｚ000
000000號）為被繼承人黃福忠（男、民國○○年○○月○日生、身分
證統一編號：Ｚ000000000號、生前最後住所：臺北市○○○路○
段90號14樓之3、民國98年11月10日死亡）之遺產管理人。
抗告費用由被繼承人之遺產負擔。
    理        由
一、抗告意旨略以：被繼承人黃福忠之法定繼承人雖均已拋棄繼
    承，惟渠等對被繼承人黃福忠生前債權債務等遺產情形，必
    較抗告人明瞭，且渠等知悉以拋棄繼承方式規避債務，自有
    相當之知識、能力足以擔任被繼承人黃福忠之遺產管理人。
    是被繼承人黃福忠之法定繼承人就法律或事實均無礙其擔任
    被繼承人黃福忠之遺產管理人乙職，且被繼承人黃福忠為渠
    等至親，難謂無協助清理債務、追索債權之道義責任。況依
    相對人檢附之鈞院98年度訴字第278號民事判決記載，被繼
    承人黃福忠與其繼承人黃徐秀香、黃正宇為共同被告，且同
    為金正建設開發股份有限公司股東，可見黃徐秀香、黃正宇
    對被繼承人黃福忠生前之財產及債權債務關係應較他人或抗
    告人機關熟悉，故原審應自被繼承人黃福忠之法定繼承人黃
    徐秀香、黃正宇或第三人（自然人）中指定遺產管理人，爰
    依法提出抗告，請求廢棄原裁定。
二、原審以：被繼承人黃福忠之法定繼承人均已拋棄繼承，且未
    於民法第1177條所定1個月期間內選定遺產管理人，故相對
    人以債權人身分聲請指定被繼承人黃福忠之遺產管理人。為
    保障債權人利益及期程序之公正、公信起見，爰指定抗告人
    為被繼承人黃福忠之遺產管理人，並為承認繼承之公示催告
    等語。
三、按繼承開始時，繼承人有無不明，而無親屬會議或親屬會議
    未於一個月內選定遺產管理人者，利害關係人得聲請法院選
    任遺產管理人，並由法院依公示催告程序，定六個月以上之
    期限，公告繼承人，命其於期限內承認繼承，民法第1177條
    、第1178條第1項、第2項規定甚明。
四、本件抗告人主張被繼承人黃福忠之法定繼承人於智識、能力
    及道義責任上，均足以擔任被繼承人黃福忠之遺產管理人乙
    職，且其繼承人中之黃徐秀香、黃正宇與被繼承人黃福忠同
    為金正建設開發股份有限公司股東，渠等對被繼承人黃福忠
    生前之財產狀況應較他人明瞭，應指定渠等擔任被繼承人黃
    福忠之遺產管理人云云。查本院合法通知黃徐秀香及黃正宇
    到庭表示意見，惟渠等均未到庭（見本院99年12月23日非訟
    事件筆錄），然本院認為黃徐秀香為被繼承人黃福忠之配偶
    ，亦與黃福忠同為金正建設開發股份有限公司股東，於相對
    人提出之本院98年度訴字第278號民事判決中，黃徐秀香與
    被繼承人同為被告，足認其就被繼承人黃福忠之債權債務及
    財產狀況具有一定程度之交集與了解，故指定黃徐秀香為被
    繼承人黃福忠之遺產管理人應較指定對黃福忠毫無所知之第
    三人或公務機關為適當，爰予以廢棄原裁定主文第1項，並
    改判如主文第2項所示。爰裁定如主文。
中    華    民    國   100    年    2     月    8     日
                  家事法庭審判長法  官  蔡政哲
                                法  官  徐麗瑩
                                法  官  李莉苓
以上正本係照原本作成。
如提起再抗告，應於收受送達後10日內向本院提出再抗告狀，應
同時表明再抗告理由，且繳納再抗告費新臺幣1,000元。
中    華    民    國   100    年    2     月    11    日
                                書記官  譚鈺陵